【裁判字號】    94,上更(一),227
【裁判日期】    950104
【裁判案由】    毒品危害防制條例
【裁判全文】
臺灣高等法院刑事判決             94年度上更(一)字第227號
上  訴  人
即  被  告  甲○○原名王永慶
選任辯護人  丁俊和律師
            陳鄭權律師
上列上訴人因毒品危害防制條例案件，不服臺灣桃園地方法院89
年度訴字第902號，中華民國90年12月20日第一審判決（起訴案
號：臺灣桃園地方法院檢察署89年度偵字第4155號），提起上訴
，經判決後由最高法院發回更審，本院判決如下：
    主  文
原判決撤銷。
甲○○連續販賣第二級毒品，處有期徒刑柒年貳月。
販賣第二級毒品所得新台幣壹萬貳仟元沒收，如全部或一部不能
沒收時，以其財產抵償之。
    事  實
一、甲○○明知安非他命為毒品危害防制條例第2條第1項第2款
    所列之第二級毒品，不得非法持有、販賣，竟意圖營利，並
    基於概括之犯意，自民國88年3、4月間某日起至89年5月初
    某日止，先後以每小包 (約0.5公克)新臺幣（下同）一千元
    之價額，在桃園縣八德市○○路○段990號3樓等處，將第二
    級毒品安非他命販售予丙○○11次（含丙○○單獨購買10次
    （每次1小包）及與乙○○合資由丙○○出面購買1次（2 小
    包））。嗣經警查獲。
二、案經台北縣警察局三峽分局報請臺灣桃園地方法院檢察署檢
    察官偵查起訴。
    理  由
一、依修正後刑事訴訟法施行法第7條之3規定：「中華民國92年
    1月14日修正通過之刑事訴訟法施行前，已繫屬於各級法院
    之案件，其以後之訴訟程序，應依修正刑事訴訟法終結之。
    但修正刑事訴訟法施行前已依法定程序進行之訴訟程序，其
    效力不受影響」。經查92年1月14日修正通過之刑事訴訟法
    ，業於同年9月1日施行，而本案係於89年7月1日修正刑事訴
    訟法施行前繫屬於第一審法院，依前開法條規定，對於提起
    上訴之案件，於修正刑事訴訟法施行前第一審就可得為證據
    之證據，已依法定程序調查者，其效力不受影響，仍得為證
    據。本案下列證人各先後於警詢偵查及原審中供證在卷，本
    院於審判期日依法定程序提示筆錄並告以要旨，令被告辯論
    而為合法調查，有審判筆錄在卷可稽，揆諸前揭說明下列證
    人供述之證據，自有證據能力。(參見最高法院93年台上字
    第203號、94年台上字第4277號刑事判決)
二、訊據上訴人即被告甲○○對其曾於上揭時、地交付第二級毒
    品安非他命與丙○○、乙○○等二人之事實，固不諱言，惟
    矢口否認有販賣之行為，並辯稱：伊只是單純受丙○○委託
    幫忙購買安非他命，丙○○基於朋友之情，於買回後施捨一
    點給伊使用，伊無營利意圖，並未販賣安非他命云云。
三、經查：
  (一)被告於警訊、偵查中已直承販賣安非他命屬實 (見偵卷第4
    頁、第21頁反面)，於原審審理時再坦稱：「我有賣給他 (
    指丙○○)但是有抽一部分供自己用，剩下來再賣給他。」
    ( 見原審卷第129頁)，核與證人丙○○於偵審中證述向其購
    買安非他命之情節相合 (見偵卷第9頁反面、第26頁反面、
    原審卷Ａ第54頁)，是被告應非單純受丙○○委託幫忙購買
    安非他命而已。雖被告於原審辯稱：「（對警訊中所述有無
    意見）因我那時不曉得罪那麼重，所以才會隨便說的」、「
    （在警訊偵查及本院前次訊問中所說的話是否實在）警察說
    我這樣說就沒事」（見原審Ａ卷第31頁、第174頁）；於本
    院前審亦辯稱：「（對於你在警訊中承認有販賣安非他命給
    丙○○、乙○○等人有無意見）當時我被警察刑求」、「因
    為我在警察局被毆打、刑求」、「我的警訊、偵訊筆錄不實
    在」（見上訴卷第29頁、第59頁、第60頁），主張其警訊自
    白非任性無證據能力云云。雖本件無錄音紀錄可資比對查考
    ，有台北縣警察局三峽分局94年11月14日北縣警峽刑字第
    0940 029758號函在卷可稽，然證人即承辦員警丁○○證稱
    被告警訊筆錄是其自由陳述，質之被告亦答稱忘記警員如何
    刑求 ( 見本院94年8月3日審理筆錄)，參酌被告於原審中仍
    坦陳有販賣安非他命之情，與其警訊自白仍屬一貫，被告所
    謂警訊自白非任意性，無證據能力乙節，毫無可取。
  (二)被告雖以其無營利意圖置辯，或稱：只是幫伊朋友「阿明」
    跑腿而已，或稱：伊沒有賺錢，只是伊自己自買來的毒品取
    下少許的量來用而已云云 (見偵卷第21頁反面、原審卷Ａ第
    79 頁、第151頁），然姑不論是否有綽號「阿明」之人，被
    告是否為綽號「阿明」之人跑腿，因被告迄未提供「阿明」
    之人之確實姓名及住所以供查證，致無從查考，然被告與丙○○間有關安非他命交易既有對價關係，且被告亦坦承有自
    所販賣之安非命中取下少許供己吸用，參以證人丙○○亦供
    證：「 (是否購買一千元的重量均相同？)不一定，有時感
    覺重量不同。」等情形 (見原審卷第80頁)，顯見其有從中
    扣取得利，而有營利之意圖甚明。
  (三)證人乙○○於警局初訊時即稱：「安非他命都是由我和友人
    丙○○共同出錢，由丙○○去向賣方購買，至於是何人不知
    道。」 (見偵卷第8頁)，其於原審中雖曾稱：有向被告買過
    二次云云 (見原審卷第22頁)，但嗣於原審中及本院審理中
    旋又表示金錢給丙○○，其向何人買伊不知道，沒有跟被告
    買過等語 (見原審卷Ａ第103頁、本院94年8月4日審理筆錄)
    ，應認證人乙○○多次所言由丙○○出面購買，但不知向何
    人買安非他命之說詞，較屬可採。至證人丙○○、乙○○等
    二人於檢警偵訊及原審調查中所述單獨購買或合資購買第二
    級毒品之次數及價格，前後或有不一，其中就購買次數部分
    ，證人乙○○或稱有過一次或稱幾次忘了 (見原審卷第22頁
    、第103頁)，證人丙○○或稱單獨購買十餘次左右或約一星
    期購買一次或稱合資購買很多次或稱合資購買二次 (見偵卷
    第10頁、第39頁、原審卷Ａ第54頁)，而被告於警訊時則稱
    十餘次左右；另就價格部分，該二證人雖稱有一千元至三千
    元不等，然參諸被告所陳渠係以每小包一千元之代價向綽號
    「阿明」者購買再從中抽取少量供自己施用及於原審訊問時
    稱他們每次買一千元或二千元沒有買過三千元乙情（見原審
    卷Ａ第80頁），本院認其每小包之販售價格應為一千元，而
    之所以有一千元至三千元不等之價格或因數量多少之不同而
    異其價格。爰依利益歸被告原則，本院認丙○○係單獨向被
    告購買10次計10小包（被告得款一萬元），並與乙○○合資
    向被告購買1次計2小包（被告得款二千元）。從而，本件被
    告前後販賣第二級毒品之所得應為一萬二千元。
  綜上，被告上開所辯，無非事後卸責之詞，不足採信。本件事
  證明確，被告販賣第二級毒品犯行堪以認定，應依法論科。
二、核被告所為，係犯毒品危害防制條例第4條第2項之販賣第二
    級毒品罪。其先後多次販賣安非他命之犯行，時間緊接，所
    犯為構成要件相同，顯基於概括犯意為之，為連續犯以一罪
    論，並依法加重其刑（按法定刑中無期徒刑部分依法不得加
    重；而有期徒刑部分則依法加重之）。至其非法持有第二級
    毒品之行為為販賣第二級毒品之行為所吸收，不另論罪。原
    審論處被告罪刑本非無見，惟查丙○○與乙○○僅合資向被
    告購買一次，原判決誤為二次，扣案之小塑膠袋為被告供賣
    檳榔所用，非供本件犯罪所用之物，迭經被告供明於卷，原
    判決誤予沒收，均有未洽。被告上訴否認犯罪，雖無理由，
    惟原判決既有上述瑕疵可指，仍屬無可維持，自應由本院將
    原判決撤銷。爰審酌被告販賣安非他命之數量非多，及其素
    行、犯罪動機、目的、手段、所生危害及犯後一度承認犯行
    之態度等一切情狀，量處如主文所示之刑，以示懲儆。被告
    販賣第二級毒品所得一萬二千元應依法沒收，如其全部或一
    部不能沒收時，以其財產抵償之。至扣案之吸食器1組及小
    型膠袋49個及沾有安非他命殘渣之塑膠袋1個，雖均為被告
    所有，惟分別為其非法施用安非他命所用或販賣檳榔所用之
    物，為被告供明於卷，且既無證據證明其為供本件販賣第二
    級毒品犯罪所用，亦非違禁物，故不予宣告沒收，附此敘明
    。
據上論斷，應依刑事訴訟法第369條第1項前段、第364條、第299
條第1項前段、毒品危害防制條例第4條第2項、第19條第1項、刑
法第11條前段、第56條，判決如主文。
本案經檢察官鍾鳳玲到庭執行職務。
中    華    民    國    95    年    1     月    4     日
                  刑事第十八庭審判長法  官  吳昭瑩
                                    法  官  王麗莉
                                    法  官  楊貴雄
以上正本證明與原本無異。
如不服本判決，應於收受送達後十日內向本院提出上訴書狀，其
未敘述上訴之理由者並得於提起上訴後十日內向本院補提理由書
（均須按他造當事人之人數附繕本）。
                                    書記官  林淑貞
中    華    民    國    95    年    1     月    5     日
附錄：本案論罪科刑法條全文
毒品危害防制條例第4條第2項
製造、運輸、販賣第二級毒品者，處無期徒刑或七年以上有期徒
刑，得併科新臺幣七百萬元以下罰金。


司法院資訊處製作；財團法人民間司法改革基金會備份。
